【裁判字號】    92,交聲,1784
【裁判日期】    921229
【裁判案由】    交管條例聲異
【裁判全文】
臺灣板橋地方法院交通事件裁定                  九十二年度交聲字第一七八四號
    原處分機關  交通部公路總局臺北區監理所板橋監理站
    異  議  人
    即受處分人  甲○○
右列受處分人因違反道路交通管理處罰條例案件，對於交通部公路總局臺北區監理所
板橋監理站於民國九十二年十一月三日以板監違字第裁四一－ＡＢＺ○三二○○八號
裁決書所為之處分，聲明異議，本院裁定如左：
    主  文
異議駁回。
    理  由
一、原處分意旨略以：異議人即受處分人甲○○於民國九十二年九月二十二日十二時
    十分許，駕駛車牌號碼ＥＣＰ－六二五號輕型機車，在臺北市○○路○段因「逆
    向行駛（單行道）」之違規，經警攔停舉發，依道路交通管理處罰條例第四十五
    條第一款、第六十三條第一項第一款規定，裁處罰鍰新臺幣（下同）九百元，並
    記違規點數一點。異議人甲○○則以：伊當日十二時許自臺灣臺北地方法院（博
    愛路一三一號）之辦公室往南門國中（廣州街）左轉延平南路，再右轉中華路二
    段三十九巷，嗣由中華路二段三十九巷駛出經過延平南路時，發現車後有人鳴喇
    叭即停車觀看，見一名員警駛近車旁，告知違規事項並開罰單令伊簽名；伊在警
    員催促下簽完名，心理十分納悶，即返回中華路二段三十九巷查看，發現該路段
    即中華路二段三十九巷內路口之單行道指示牌掉落至地上，並被一輛白色自用小
    客車擋住，且當時伊右轉至中華路二段三十九巷時，路面上單行指示箭頭亦被其
    他車輛擋住，伊係在不知情下違規，而執勤員警明知違規亦照常行駛，且無視醫
    院旁應禁名喇叭之相關規定；基於上述情事，異議人認國家政府公務上疏失，不
    可加諸至人民身上，不應違反法治國之精神，法律不能強人所難；執勤警員應先
    通知工務所修復以利民眾，還是趁民眾之疏失以求業績而強制開單云云，表明不
    服而提出異議。
二、按道路交通安全規則第二條第一項第一款及道路交通管理處罰條例第三條第八款
    均明文規定該等道路交通管理法規所指之「汽車」包含機器腳踏車。又指示直行
    之指向線，用以指示車輛行駛方向，以白色箭頭劃設於車道上，為道路交通標誌
    標線號誌設置規則第一百八十八條第一項、第三項所規定。汽車駕駛人，爭道行
    駛有不按遵行之方向行駛者，處新臺幣（下同）六百元以上一千八百元以下罰鍰
    ，道路交通管理處罰條例第四十五條第一款定有明文。且汽車駕駛人有違反道路
    交通管理處罰條例第四十五條情形者，除應依該條所規定之罰鍰處罰外，並記違
    規點數一點，道路交通管理處罰條例第六十三條第一項第一款亦定有明文
三、查臺北市○○路○段三十九巷車道上劃設有白色箭頭（即由延平南路向中華路方
    向）遵行方向之指向線，而本件異議人於上開時、地駕駛車牌號碼ＥＣＰ－六二
    五號輕型機車，在臺北市○○路○段三十九巷之單行道由該巷中華路往延平南路
    之方向行駛，因不按遵行方向行駛，經臺北市政府警察局中正第二分局南海路派
    出所執勤員警當場在臺北市○○○路一七一巷予以攔停，並掣單舉發等事實，業
    據證人即臺北市政府警察局中正第二分局南海路派出所執勤員警潘泉宏到庭結證
    屬實，並有證人潘泉宏所提出之現場照片五幀、當庭繪製之異議人行駛路線位置
    圖一紙、九十二年九月二十二日北市警交大字ＡＢＺ○三二○○八號舉發違反道
    路交通管理事件通知單、九十二年十一月三日板監違字第裁四一－ＡＢＺ○三二
    ○○八號裁決書、臺北市政府警察局中正二分局九十二年十月十三日北市警中正
    二分交字第○九二六二六六○一○○號函各一份附卷可稽。觀諸上開現場照片所
    示，臺北市○○路○段三十九巷車道上確劃有遵行指向線，車輛自應依地面繪製
    之指向線行駛；茲異議人於本院訊問時自承伊當時走臺北市○○○路右轉進入中
    華路二段三十九巷買便當，之後從中華路二段三十九巷駛出直行通過延平南路口
    被警員舉發等情，足徵異議人確未依中華路二段三十九巷車道上指向線之指示而
    逆向行駛，於道路交通標誌標線號誌設置規則第一百八十八條之規定即有違反。
    況且證人即舉發警員潘泉宏到庭結證稱：「在案發時間、地點，我當時經過延平
    南路，要右轉往中華路方向走，我發現異議人騎機車從中華路的巷口前面逆向行
    駛要騎向延平南路路口。因為異議人車速比較快，我是在延平南路一七一巷的附
    近將異議人攔下來舉發。我沒有看到異議人有從大馬路轉，但我有看到他從頭到
    尾逆向行駛。」等語（見本院九十二年十二月二十四日訊問筆錄），並有證人潘
    泉宏當庭繪製前開異議人行駛路線位置圖可稽；異議人固否認其係由中華路二段
    三十九巷從頭到尾逆向行駛，然異議人既自承於上揭時間在臺北市○○路○段三
    十九巷之單行道，由中華路二段三十九巷中間路段上某便當店往延平南路逆向行
    駛之事實，是本件異議人於舉發通知單所載之時、地，確有前開違規行為乙節，
    洵堪認定。再者，依證人潘泉宏所提出之現場照片顯示，遵行方向標線劃設在路
    面中央多處顯著位置，一般人行經該道路可輕易發現，已足以促使車輛駕駛人瞭
    解道路行進方向及路線狀況。是以，縱使臺北市○○路○段三十九巷路口之單行
    道指示牌雖掉落至地上，異議人仍可經由車道上之指向線瞭解該巷口道路係單行
    道。從而，受處分人所辯伊右轉至中華路二段三十九巷時，路口之單行道指示牌
    掉落至地上，並遭一白色自用小客車擋住，且當時路面上單行指示箭頭亦被其他
    車輛擋住，伊係在不知情下違規云云，顯係卸責之詞，並非足採，且異議人所提
    出現場照片三幀，亦難為其有利之認定，故異議人仍非得謂其違規逆向行駛係無
    過失。原處分機關據以援引上開規定，裁處九百元並記違規點數一點，於法並無
    違誤或不當之處。本件異議為無理由，應予駁回。
據上論斷，應依道路交通案件處理辦法第十九條，裁定如主文。
中      華      民      國    九十二    年    十二    月     二十九     日
                                臺灣板橋地方法院交通法庭
                                    法  官  楊  志  雄
右正本證明與原本無異
如不服本裁定應於送達後五日內向本院提出抗告狀
                                    書記官  陳  慶  樹
中      華      民      國    九十二    年    十二    月     二十九     日


司法院資訊處製作；財團法人民間司法改革基金會備份。
